臺灣高等法院臺南分院刑事判決　　　　 96年度上易字第305號
上　訴　人　臺灣嘉義地方法院檢察署檢察官
上　訴　人
即　被　告　丙○○
選任辯護人　吳碧娟律師
上列上訴人因被告恐嚇等案件，不服臺灣嘉義地方法院96年度易
字第110號中華民國96年3月22日第一審判決（聲請簡易處刑案號
：臺灣嘉義地方法院檢察署95年度偵字第8442號，併辦案號：同
署96年度偵字第2468號），提起上訴，本院判決如下：
    主  文
原判決撤銷。
丙○○犯恐嚇危害安全罪，處有期徒刑肆月，如易科罰金，以新
臺幣壹仟元折算壹日，減為有期徒刑貳月，如易科罰金，以新臺
幣壹仟元折算壹日。又犯傷害罪，處有期徒刑陸月，如易科罰金
，以新臺幣壹仟元折算壹日，減為有期徒刑參月，如易科罰金，
以新臺幣壹仟元折算壹日。應執行為有期徒刑肆月，如易科罰金
，以新臺幣壹仟元折算壹日。
    事  實
一、丙○○與甲○○係男女朋友，於民國95年10月19日晚上11點
    多，丙○○至甲○○位於嘉義縣番路鄉民和村客庄61之1號
    租屋處前敲打大門，要求甲○○開門遭拒，竟基於恐嚇之犯
    意，對屋內之甲○○恫稱：「妳如果不下來開門讓我進來，
    我就會在路上攔你，如果被我攔到，我就會讓你死！」等語
    ，而以此加害甲○○生命之事，使甲○○心生畏懼，致生危
    害於安全。又於95年10月26日下午2時30分許，在甲○○上
    揭租屋處前，與甲○○發生爭執，竟基於普通傷害之犯意，
    徒手毆打甲○○，致其受有頭部外傷、臉部擦傷、左肘擦傷
    、左手背挫傷併瘀青及左腰部挫傷之傷害。
二、案經甲○○訴由嘉義縣警察局中埔分局報請臺灣嘉義地方法
    院檢察署檢察官聲請簡易判決處刑，原審認不宜以簡易判決
    處刑，改依通常程序審理，及檢察官移送併案審理。
    理  由
壹、程序方面：
一、按被告以外之人於審判外之言詞或書面陳述，除法律有規定
    者外，不得作為證據。當事人、代理人或辯護人於法院調查
    證據時，知有第159條第1項不得為證據之情形，而未於言詞
    辯論終結前聲明異議者，視為有前項之同意。被告以外之人
    於偵查中向檢察官所為之陳述，除顯有不可信之情況者外，
    得為證據。刑事訴訟法第159條第1項、第159條之5第2項、
    第159條之1第2項分別定有明文。查檢察官、被告丙○○及
    辯護人對於證人乙○○○於警詢時之陳述，未於言詞辯論終
    結前聲明異議，本院審酌其等言詞陳述作成時之情況，並無
    違法取證或其他瑕疵，認為以之作為證據為適當，是其此部
    分之陳述，應有證據能力。又告訴人甲○○、證人林慶成於
    檢察官依法訊問並命具結之證詞，辯護人雖主張無證據能力
    ，然本院審酌其於陳述時之外在環境及情況，並無顯有不可
    信之情況，從而其等此部分之證述，亦有證據能力。至告訴
    人於警詢之證述，係被告以外之人於審判外之陳述，屬傳聞
    證據，被告之辯護人於準備程序時爭執其證據能力，是其此
    部分之陳述，應認無證據能力。
二、本件被告所涉上開刑法第277條第1項傷害罪嫌及第305條第1
    項恐嚇安全罪嫌，，經檢察官聲請簡易判決處刑（95年度偵
    字第8442號），原審法院認不宜以簡易判決處刑（96 年度
    嘉簡字第219號），改依通常程序審理為第1審判決，為被告
    有罪之諭知，被告不服遂向本院提起上訴，合先敘明。
貳、認定犯罪事實所憑之證據及理由：
一、訊據被告固供承有於上揭時地毆打告訴人，致其受有傷害，
    然辯稱：伊95年10月19日去拍甲○○的大門，當時她在家沒
    有開門，伊沒有恐嚇告訴人，伊差不多待了1分鐘左右，現
    場沒有人看到。95年10月26日伊沒有拿木棍打告訴人，伊是
    徒手打的，因為她罵伊娶一個白痴老婆，伊沒有打斷她的玉
    鐲云云。
二、關於被告涉犯恐嚇犯行部分，經查：
(一)上揭恐嚇部分之犯罪事實，業據告訴人、證人林慶成於偵訊
    及原審審理時結證綦詳（偵卷第9、24頁、原審卷第54-78頁
    ），關於告訴人遭被告恐嚇之時間一節，雖告訴人於警詢及
    偵查時均證稱係95年10月23日（警卷第8頁、偵卷第9頁），
    復於原審審理時證稱：不是19日就是23日，伊不能確定是哪
    一天等語（原審卷第62頁）。經查告訴人於原審時證稱：當
    天被告拿了1桶米酒給伊，10點多的時候，被告的太太有發1
    通簡訊給他，叫他關大門，隔天帶小孩去上課，這是被告拿
    給伊看的，之後就各自回去了。回去之後，就接到被告的電
    話，他跟伊說去外面睡，伊說不要，因為伊明天一大早還要
    起來工作，他就說那是工人的事情，伊就說從此以後不要跟
    他在外面睡，他就在樓下一直拍門，拍到對面的人和房東都
    起來，拍門的當中，伊就打0000000號電話到被告家，是他
    女兒接的等語（原審卷第63頁），且被告妻子使用之000000
    0000號行動電話，於同日22時43分28秒，曾傳送簡訊至被告
    使用之0000000000號行動電話，而告訴人使用之0000000000
    號行動電話，於95年10月19日23時7分46秒、23時8分58秒、
    23時20分44秒，曾與被告使用之0000000000號行動電話通聯
    ，並於同日23時26分13秒，曾撥打被告家中00-000 0000號
    電話等情，此為被告所不爭執，並有0000000000號、000000
    00 00號行動電話95年10月19日之通聯紀錄各1份在卷足考（
    原審卷第31-37頁），核與告訴人證述案發當日情節相符。
    揆以被告於95年10月23日係在其所經營之檳榔攤並未離開一
    節，業據證人即被告檳榔攤工人劉傳應於原審審理時結證明
    確（原審卷第79-81頁），核與被告之供述大致相符，足認
    本件恐嚇部分之案發時間係95年10月19日，而非95年10月23
    日，告訴人於95年10月26日警詢時及於偵查時之記憶有誤。
    足認被告確有於95年10月19日恐嚇告訴人。
(二)次查，告訴人所有之0000000000號行動電話，於95年10月19
    日23時22分34秒、23時24分37秒，曾撥打證人林慶成家中
    00-00000 00號電話，於同日23時26分13秒，曾撥打被告家
    中00-00000 00號電話，有0000000000號行動電話通聯紀錄1
    份附卷可參（原審卷第31-34頁），而告訴人於原審審理時
    證稱：00- 0000000號，那是伊的工人打的，因為他要問派
    出所的電話等語（原審卷第87頁），是當天被告若未恐嚇告
    訴人，則告訴人之工人何須於深夜時分，以告訴人之行動電
    話撥打證人林慶成家中電話。且被告於原審審理時供稱：伊
    太太當時不知道伊和甲○○的關係等語（原審卷第86頁），
    是被告家人既不知告訴人係被告外遇對象，則告訴人倘非遭
    受恐嚇，衡諸常情，當無於深夜時分撥打被告家中電話求援
    ，而自曝外遇之情，故被告辯稱並未恐嚇云云，顯係卸責之
    詞，不足採信。
(三)按告訴人、證人之陳述有部分前後不符，或相互間有所歧異
    時，究竟何者為可採，法院仍得本其自由心證予以斟酌，非
    謂一有不符或矛盾，即應認其全部均為不可採信；尤其關於
    行為動機、手段及結果等之細節方面，告訴人之指陳，難免
    故予誇大，證人之證言，有時亦有予渲染之可能；然其基本
    事實之陳述，若果與真實性無礙時，則仍非不得予以採信，
    最高法院著有74年臺上字第1599號判例可資參照。
  1.就被告向告訴人恐嚇何話語一節，告訴人於警詢時及偵查時
    證稱：被告恐嚇稱：「妳如果不下來開門讓我進來，我就會
    在路上攔你，如果被我攔到，我就會讓你死！」等語（警卷
    第8頁、偵卷第9頁），於原審審理時則結證稱：被告說：「
    我不怕你不下來，你如果不下來去睡外面，我不相信你有辦
    法，到半路我就要讓你死。」等語（原審卷第67頁）；而證
    人林慶成於96年1月10日偵查時證稱：被告對屋內說：「如
    果不開門，被我攔到就要打你殺你給你死。」等語（偵卷第
    24頁），於原審時證稱：伊只有聽到被告說叫她下來，如果
    沒有下來，就不要被我攔到，如果被我攔到，就要打她，沒
    有說要給她死等語（原審卷第74頁）。另告訴人遭被告恐嚇
    時，何人在場目睹一節，告訴人於原審審理時結證稱：林慶
    成有出來，對面不認識的也有出來等語（原審卷第66頁），
    證人林慶成於原審審理時則結證稱：沒有其他人在場，鄰居
    沒有出來等語（原審卷第72 -73頁）。
  2.參以告訴人於原審審理時結證稱：伊警偵及本院的意思都是
    一樣，只是文字記載不一樣，被告的意思就是說如果被他攔
    到就會讓我死等語（原審卷第68頁）。是告訴人、證人林慶
    成於偵查時之證述，就被告恐嚇之內容雖非完全一致，惟被
    告係恐嚇要殺死告訴人之意思則相符。又告訴人及證人林慶
    成既均證稱被告有恐嚇告訴人之情，則對於當日有何人在場
    之證述，雖不一致，惟此係屬細節性之事實，尚難以此即認
    2人之證述不可採。
  ３綜上所述，告訴人就其遭恐嚇及傷害之基本事實、證人林慶
    成就告訴人遭被告恐嚇之基本事實之證述，既均相一致，且
    2人證詞互相對照亦大致相符，雖告訴人、證人林慶成之證
    詞有上揭相異處，揆諸前述，法院仍得本諸自由心證斟酌，
    非謂一有不符或矛盾，即應認其全部均為不可採信。參以人
    之記憶本有因觀察力、注意力及記憶力不同而不完整及遺忘
    之缺陷，或因回答訊問時所用描述用語不同，省略片段情節
    ，或因紀錄之詳簡有異導致陳述相互不一，或因時日久歷而
    對案發經過細節漸趨模糊淡忘，此均於經驗法則無違，從而
    告訴人、證人林慶成所為之證詞仍難認不具證據價值，其供
    述自得採為裁判之基礎，認定被告確有恐嚇告訴人之犯行。
三、關於被告涉犯傷害犯行部分，經查：
(一)訊據被告就其徒手毆打告訴人受有傷害之情坦承不諱，此外
    告訴人受有頭部外傷、臉部擦傷、左肘擦傷、左手背挫傷併
    瘀青及左腰部挫傷之傷害，有財團法人天主教聖馬爾定醫院
    診斷證明書1紙附卷可憑（警卷第12頁），堪認告訴人於上
    揭時地受有傷害。
(二)至告訴人是否遭被告持木棍毆打一節，經查，證人乙○○○
    於警詢時證稱：伊看到丙○○用拳頭打甲○○的頭部及用腳
    踢胸部及下體，沒有看到拿木棍毆打，沒看到丙○○打到玉
    鐲，但有看到玉鐲斷裂在地上等語（偵卷第11頁），嗣於本
    院審理時到庭證稱：「（九十五年十月二十六日被告有無打
    告訴人？）有的，我有看到，我兒子告訴我說，被告可能跟
    告訴人在外面吵架，我有出去勸架，我出去看到被告在車外
    告訴人在車內，因為車窗拉下來，被告的手有伸進去，我有
    將被告拉開，後來被告有將車門打開，將告訴人拉出來，被
    告很生氣有以腳踢告訴人，我所看的就是這樣。…（九十五
    年十月二十六日當天被告打告訴人，有拿木棍否？）我只有
    看到被告用手跟腳，沒有看到他拿木棍打告訴人。（當天告
    訴人的玉鐲是否有被被告打斷裂？）我沒有看到，我勸開他
    們之後，我媳婦在地上有看到玉鐲斷裂掉在地上，後來去做
    完筆錄回來就找不到了，但我媳婦有說他有撿到兩節玉鐲，
    後來有送到警察局。…（二十六日當天你出去看到情形為何
    ？）我出去看到被告用雙手手掌抱壓告訴人的頭部兩側，是
    我兒子看到之後告訴我，我有出去勸架，告訴被告有事情用
    說的。（你方才說看到被告拉告訴人出來踢他，之後情形如
    何？）拉開之後被告就回去了。」（本院卷第82至83頁），
    即證人並未見到被告持木棍毆打告訴人，又由證人所述情節
    堪認其並非快打完時才看到，則告訴人於原審審理時另證
  　稱：被告打伊打到一半，已經打得很嚴重了，人家才去告訴
    乙○○○，她看到時快打完了，木棍已經丟在地上等語（原
    審卷第66頁），尚不足採信。
(三)又查告訴人於95年10月26日警詢時證稱：被告用拳頭打伊等
    語（警卷第5頁），嗣於95年12月15日偵查時則結證稱：被
  　告徒手打傷伊等語（偵卷第9頁），均未陳述遭被告持木棍
    毆打一節，則告訴人於原審審理時證稱：「被告拿木棍要削
    下去，剛好打到伊左手和左腰部，因為木棍很長等語（原審
    卷第64頁）」等情與其前揭所述不符；又雖其於同日另證稱
    「（你在95年10月26日警訊時是說被告用拳頭打你，為何沒
    有提到被告用木棍打你？）我有講，可是我不知道警察為何
    沒有記。」「（你在95年12月15日偵查時，你也是說被告是
    徒手打你，也沒有提到是用木棍打？）檢察官跟被告說用手
    打和用木棍打都是傷害罪，檢察官沒有問我。」等語（原審
    卷第64頁），衡諸現今無論警詢或偵查中均有全程錄音，顯
    與常情相違，從而告訴人證稱遭被告持木棍毆打此部份之證
    述尚無足採。
(四)綜上所述，足認被告上開自白顯與事實相符，本件事證明確
    ，被告傷害之犯行堪予認定。
參、論罪科刑
　　核被告所為，係犯刑法第305條之恐嚇危害安全罪、及第277
    條第1項之傷害罪。被告所犯上開2罪，犯意各別，行為互殊，
    應予分論併罰。
肆、不另為無罪諭知部分：
一、本件公訴意旨另以：被告於95年10月26日下午2時30分許，
    在告訴人上揭租處前，與告訴人發生爭執，竟基於毀損之犯
    意，持木棍毆打告訴人之同時，使告訴人左手佩戴之玉鐲斷
    裂。因認被告另涉犯刑法第354條之毀損罪嫌。
二、按犯罪事實應依證據認定之，無證據不得認定其犯罪事實；
    不能證明被告犯罪者，應諭知無罪之判決，刑事訴訟法第
    154條第2項、第301條第1項分別定有明文。又按認定不利於
    被告之事實，須依積極證據，苟積極證據不足為不利於被告
    事實之認定，即應為有利於被告之認定，更不必有何有利之
    證據，最高法院著有30年上字第816號判例可資參照。
三、檢察官認被告涉有上開罪嫌，無非係以告訴人於本院審理時
    之證述為其論據。訊據被告堅決否認有何毀損之犯行，辯稱
    ：伊沒有打斷她的玉鐲等語。經查，
  (一)被告上揭犯罪事實，雖未據檢察官聲請簡易判決處刑，然告
    訴人於本院審理時當庭向檢察官提出告訴，經檢察官當庭擴
    張此部分之犯罪事實，及移送併案審理，認與上揭傷害部分
    之犯行，係想像競合犯之裁判上一罪，故本院就此部分應併
    予審理，合先敘明。
  (二)告訴人於原審審理時固指述被告於上揭時地持木棍毆打告訴
    人之同時，造成告訴人左手之玉鐲斷裂一節，惟查被告未持
    木棍傷害告訴人之事實已如前述，從而告訴人之玉鐲是否係
    遭被告持木棍毀損一節尚非無疑。又依告訴人於原審審理時
    證稱：被告拿木棍是要打伊的身體，不是要打伊的玉鐲，只
    是不小心造成玉鐲斷裂，他不是故意要去打玉鐲等語（原審
    卷第65頁），從而縱認被告係於持木棍打擊而致玉鐲斷裂，
    然並非故意所致，其並無毀損玉鐲之犯意，是刑法第354 條
    之毀損罪，並不處罰過失犯，被告自不成立毀損犯行。
四、此外，復查無其他積極證據足資證明被告於上揭期間確有檢
    察官所指之毀損犯行，是就此部分應認被告罪嫌尚有不足。
    惟公訴意旨既認此部分與上開經本院判刑之傷害罪部分，具
    有想像競合犯之關係，屬於裁判上之一罪，故就此部分，不
    另為無罪之諭知，併此敘明。
伍、撤銷改判之理由
一、原審以被告罪証已明確，因予論罪科刑，固非無見。但查：
    (1)如前述，被告為傷害犯行當時並未持木棍傷害，原審認定
    被告持木棍傷害，尚有未合；(2)被告所犯之刑法第277條第1
    項及第305條罪，犯罪時間在96年4月24日以前，依96年7月
    16日施行之中華民國九十六年罪犯減刑條例第2條第1項第3
    款之規定合於減刑條件，原審未及適用，亦有未洽。
二、被告上訴否認恐嚇犯行，並認原審就傷害部份判刑過重，雖
    無理由，惟檢察官上訴意旨認原審量刑過輕，則為有理由，
    且原判決復有前開可議之處，自應由本院將原判決撤銷改判
    。爰審酌被告與告訴人之關係，被告僅因細故，即對告訴人
    為恐嚇、傷害犯行之犯罪動機，行為之手段，對告訴人所生
    之危害，及犯罪後僅坦承部分犯行之犯後態度，且尚未與告
    訴人達成和解，求取諒解等一切情狀，量處如主文第二項所
    示之刑，並分別諭知易科罰金之折算標準。又被告犯罪之時
    間在96年4月24日之前，爰依中華民國九十六年罪犯減刑條
    例第2條第1項第3款之規定減其刑期2分之1及定應執行之刑
    ，並諭知易科罰金之折算標準。
三、扣案之木棍1支，非屬被告供本件犯罪所用之物，已詳如前
    述，且被告於本院審理時否認係其所有，是既無證據證明係
    被告所有供犯罪所用之物，爰不併予諭知沒收。
陸、適用之法律
一、刑事訴訟法第369條第1項前段、第364條、第299條第1項前
    段。
二、刑法第305條、第277條第1項、第41條第1項前段、第51條第
    5款，刑法施行法第1條之1第1項、第2項前段。
三、中華民國九十六年罪犯減刑條例第2條第1項第3款、第7條、
    第9條、第10條。
本案經檢察官謝錫和到庭執行職務。
中　　華　　民　　國　　96　　年　　8 　　月　　7 　　日
                  刑事第四庭    審判長法　官 吳志誠
                                      法　官 陳珍如
                                      法　官 羅心芳
以上正本證明與原本無異。
不得上訴。
　　　　　　　　　　　　　　　　　　　書記官 蔡振豐
中　　華　　民　　國　　96　　年　　8 　　月　　7 　　日
附錄本案論罪科刑法條全文：
刑法第305條：
以加害生命、身體、自由、名譽、財產之事，恐嚇他人致生危害
於安全者，處2年以下有期徒刑、拘役或3百元以下罰金。
刑法第277條第1項：
傷害人之身體或健康者，處3年以下有期徒刑、拘役或1千元以下
罰金。
